【裁判字號】    98,上訴,651
【裁判日期】    980629
【裁判案由】    殺人未遂
【裁判全文】
臺灣高等法院臺南分院刑事判決         98年度上訴字第651號
上  訴  人
即  被  告  甲○○
上列上訴人因殺人未遂案件，不服臺灣臺南地方法院九十七年度
訴字第二０二三號中華民國九十八年四月三十日第一審判決（起
訴案號：臺灣臺南地方法院檢察署九十七年度偵字第一四一一八
號），提起上訴，本院判決如下：
    主  文
上訴駁回。
    理  由
一、按刑事訴訟法第三百六十一條第一項規定「不服地方法院之
    第一審判決而上訴者，應向管轄第二審之高等法院為之。」
    ，而民國九十六年六月十五日修正，同年七月四日生效施行
    之同條第二項並規定「上訴書狀應敘述具體理由。」，此屬
    法律上應具備之程式。又同法第三百六十二條、第三百六十
    七條前段分別規定「原審法院認為上訴不合法律上之程式或
    法律上不應准許或其上訴權已經喪失者，應以裁定駁回之。
    」、「第二審法院認為上訴有第三百六十二條前段之情形者
    ，應以判決駁回之。」。而所謂不服第一審判決之「具體理
    由」，必係依據卷內既有訴訟資料或提出新事證，指摘或表
    明第一審判決有何採證認事、用法或量刑等足以影響判決本
    旨之不當或違法，而構成應予撤銷之具體事由，始克當之（
    例如：依憑證據法則具體指出所採證據何以不具證據能力，
    或依憑卷證資料，明確指出所為證據證明力之判斷如何違背
    經驗、論理法則）；倘僅泛言原判決認定事實錯誤、違背法
    令、量刑失之過重或輕縱，而未依上揭意旨指出具體事由，
    或形式上雖已指出具體事由，然該事由縱使屬實，亦不足以
    認為原判決有何不當或違法者（例如：對不具有調查必要性
    之證據，法院未依聲請調查亦未說明理由，或援用證據不當
    ，但除去該證據仍應為同一事實之認定），皆難謂係具體理
    由，俾與第二審上訴制度旨在請求第二審法院撤銷、變更第
    一審不當或違法之判決，以實現個案救濟之立法目的相契合
    ，並節制濫行上訴（最高法院九十七年度臺上字第八九二號
    刑事判決意旨參照）。
二、本件原判決認定上訴人即被告有原判決事實欄所載之犯行，
    ，業已敘明係依憑：被告於警詢、偵查及原審審理時就其向
    告訴人索討新台幣一千五百元債務未果，因而先持玻璃空酒
    瓶一支重擊告訴人頭部，造成玻璃酒瓶破裂後，再以破裂鋒
    利之酒瓶刺向告訴人左頸部，至告訴人受有左頸部二處開放
    性傷口長各約七公分級九公分支割裂傷，深度並傷及內頸靜
    脈、左側副神經及左側胸鎖乳突肌等處，嗣經告訴人之弟林
    武樟報警到場將其送往醫院治療，始倖免於死等情供承不諱
    ，且經告訴人乙○○於警詢、偵查及原審審理時指證綦詳，
    並有證人林武樟警詢證述，及成功大學醫學院附設醫院診斷
    證明書、該院九十七年十二月四日成附醫急診字第09700214
    36號函附之診療資料摘要表暨病歷資料，及案發現場照片二
    十八幀等相關證據在卷可資佐證，並就被告及其辯護人所辯
    其僅有傷害之意，並無殺人犯意乙節，如何不足採信，如何
    可認被告行兇時加害告訴人之意欲甚堅，主觀上有縱使發生
    告訴人死亡之結果，亦不違背其本意之殺人未必故意，亦於
    理由內予以指駁及說明，因認被告係犯刑法第二百七十一條
    第二項、第一項之殺人未遂罪，並屬累犯，依未遂犯規定減
    輕其刑後，再酌情量處有期徒刑五年六月。所為論敘，俱有
    卷存證據資料可資覆按，從形式上觀察，並無判決違背法令
    之情形存在。
三、本件上訴人上訴意旨略以：刑法上之殺人未遂與傷害罪之區
    別固應視加害人加害之初有無殺意為斷，不能僅以受傷是否
    為致命部位及傷勢輕重為何，據為認定有無殺意之唯一標準
    ，仍可就行為人之動機、手段、所使用之凶器、下手之輕重
    、致傷之結果及行為後之情狀等綜合觀察論斷。而由以下諸
    點可窺知被告並無殺人之意圖：（一）被告所施用之凶器，
    並非由被告自行攜往，全因向被害人催討債務未果，一時情
    緒忿憤，未經深思而鑄下之錯事，並非先有任何不法意圖。
    （二）被告雖因一時激憤而隨手拿起被害人所擁有置於現場
    之玻璃酒瓶敲擊對方頭部，惟被告之行為僅止於恐嚇之目的
    ，此由被害人之證述：「被告持酒瓶往我頭上敲後，他便有
    停頓，是我自己又向前邁進一步」觀之，被告並未有任何殺
    人之意圖，卻因被害人行為上之逼迫，而誤認對方有挑釁之
    行為，而一時情急，未經思慮失手造成被害人之傷害。且被
    告身高約一百六十五公分，而與被害人之身高差距達十幾公
    分，一時情急未經思慮，隨手向前一揮，不料竟朝向對方頸
    部，若被告有殺人之意圖，為何敲擊後卻未再有任何之動作
    ，而是直到被害人又邁向前才作傷害被害人之行為。（三）
    被告犯後，為自己之犯行懊悔不已，故即與被害人達成和解
    ，由被害人所述：「大家都是朋友一場，他若改判傷害，我
    沒有意見，畢竟還是朋友。」觀之，若被告有殺人之意圖，
    被害人當無認為與被告仍是朋友之理。（四）被告施以一次
    之傷害行為後，即未再續以傷害，此點亦可調閱監視器或驗
    傷證明被告之供詞不假，被告若有殺人之意圖，勢必續以加
    害，絕無施害一次隨即罷手之理。綜觀以上種種，被告絕無
    殺人之企圖或行為，實因一時激憤，而致使行為一時不穩之
    犯行，且被告犯後亦深感痛悔，懇請鈞院詳查，更為被告傷
    害之判決云云。
四、經查：被告上訴理由（一）所述，僅足以說明其並非基於預
    謀，僅屬一時情緒激動，臨時起意；上訴理由（二）所述，
    並不否認於持空玻璃酒瓶敲擊告訴人頭部後，進而持破裂之
    酒瓶刺向告訴人頸部，僅爭執其所以進而持酒瓶刺向告訴人
    頸部，係出於告訴人之挑釁；上訴理由（三）所述，僅涉被
    告及告訴人事後之態度，與本案犯罪事實之認定無關；上訴
    理由（四）所述，雖爭執其無殺人之故意且於出手後並未繼
    續加害，然此仍係對於原判決已說明事項及屬原審採證認事
    職權之適法行，徒憑己見而為不同之評價，且原判決僅認定
    被告係基於殺人未必故意而為本件犯行，並未認定其係出於
    直接故意。是究之被告上訴理由所指摘，僅係對於原判決已
    說明事項及屬原審採證認事職權之適法行使，徒憑己見而為
    不同之評價，且對於枝節性之問題，重為事實之爭辯，並未
    具體指出原判決所採證據何以不具證據能力，或依憑卷證資
    料，明確指出原判決所為證據證明力之判斷如何違背經驗、
    論理法則。揆諸前引最高法院判決意旨，上訴人之上訴並未
    具體指摘或表明第一審判決有何採證認事、用法或量刑等足
    以影響判決本旨之不當或違法，而構成應予撤銷之具體事由
    。其上訴不合法律上之程式，應予駁回，並不經言詞辯論為
    之。
五、爰依刑事訴訟法第三百六十七條前段、第三百七十二條，判
    決如主文。
中    華    民    國    98    年    6     月    29    日
                  刑事第六庭  審判長法  官  董武全
                                    法  官  曾文欣
                                    法  官  杭起鶴
以上正本證明與原本無異。
如不服本判決應於收受送達後10日內向本院提出上訴書狀，其未
敘述上訴理由者，並得於提起上訴後10日內向本院補提理由書（
均須按他造當事人之人數附繕本）「切勿逕送上級法院」。
                                    書記官  魏安里
中    華    民    國    98    年    7     月    1     日


司法院資訊處製作；財團法人民間司法改革基金會備份。
